臺灣臺南地方法院刑事判決　　　　　　　94年度訴字第1322號
公　訴　人　臺灣臺南地方法院檢察署檢察官
被　　　告　戊○○
　　　　　　　　　　　之1
指定辯護人　本院公設辯護人丙○○
上列被告因強盜案件，經檢察官提起公訴（94年度偵字第11697
號），本院判決如下：
    主  文
戊○○竊盜，因脫免逮捕，而當場施以強暴，累犯，處有期徒刑
伍年貳月。又連續意圖為自己不法之所有，攜帶兇器，以強暴至
使不能抗拒，而取他人之物，累犯，處有期徒刑柒年陸月。應執
行有期徒刑拾貳年陸月。
    事  實
一、戊○○曾因恐嚇取財案件經台灣屏東地方法院判處有期徒刑
    一年確定，甫於民國93年11月4日縮短刑期執行完畢，猶不
    知悔改，復意圖為自己不法所有，於94年9月15日下午2時30
    分許，在台南縣新化鎮○○路624號統一超商店前，見乙○○將其所駕駛之7229─ＪＭ號自小客車停放在該處未取下鑰
    匙而進入超商購物，竟逕行進入車內駕駛座，欲將該車駛離
    而竊取該車。戊○○得手後欲離去之際，為正在前開統一超
    商店前抽菸之乙○○友人甲○○發現，即時以右手打開右前
    車門、左手放置車頂處欲追捕戊○○。詎戊○○明知甲○○
    手正抓住前開車子，然為脫免逮捕，竟仍猛踩油門加速駕車
    逃逸，對甲○○當場施以強暴，致甲○○跌倒在地而受有左
    手肘擦傷之傷害（傷害部分未據告訴）。
二、戊○○復基於概括犯意，意圖為自己不法所有，連續於：
（一）94年9月15日下午4時24分許，在台南市○○區○○路二段
      12巷215號台灣巨蛋超商駕駛前開竊得之7229─ＪＭ號自
      小客車至台南市○○區○○路二段12巷215號台灣巨蛋超
      商對面停放後，持甲○○所任職之保全公司所核發而置放
      在前開自小客車內之足以攻擊人身，危及人生命、身體安
      全之電擊棒進入前開超商店內，並要求店員庚○○交出金
      錢，欲強盜財物。惟店員陳瑞林隨即取出鋁棒反擊，戊○○因而強盜未遂。
（二）94年9月15日下午4時31分許，台南市○○區○○路二段12
      巷96號前，戊○○見己○○開啟其所有之Ｃ8─2413號自
      小客車車門並發動引擎，即持前開電擊棒尾隨進入車內。
      己○○見狀即出手握住戊○○所持之前開電擊棒，詎戊○○啟動電擊棒電擊己○○，以強暴方式致使己○○手部麻
      木不能抗拒而下車，戊○○即將前開自小客車駛離而強盜
      前開自小客車。
（三）94年94年9月16日下午4時15分許，戊○○駕駛前開強盜所
      得之Ｃ8─2413號自小客車尾隨辛○○，並在台南縣歸仁
      鄉○○○街40號前，下車持前開電擊棒電擊辛○○，以此
      強暴方式致辛○○倒地不起不能抗拒而強盜其布質背包一
      只（內有身分證、健保卡、行動電話及現金三千元）。戊○○強盜取得辛○○之背包後，欲駕車逃離之際，為辛○○之兄蔡志明發現，駕駛車牌號碼Ｎ6—8395號自小客車
      衝撞戊○○所駕駛車牌號碼Ｃ8—2431號自小客車制止其
      離去，經警據報前往處理當場逮獲戊○○而查獲上情。
二、案經己○○訴由台南縣警察局歸仁分局報請臺灣臺南地方法
    院檢察署檢察官偵查起訴。
    理   由
一、右揭事實，業據被告戊○○迭於警詢及偵審中坦白承認；核
    與證人乙○○（警詢）、甲○○（警詢及審理）、庚○○（
    警詢）、己○○（警詢及偵查）、辛○○（警詢）及蔡志明
    （警詢）所述之情節相符，並有車輛竊盜、車牌失竊資料個
    別查詢報表二紙、車輛尋獲電腦輸入單一紙、扣押書一紙、
    贓物認領保管單三張、甲○○、辛○○受傷照片各二幀、前
    開布質背包、電擊棒照片各二幀及現場照片六幀附卷可稽。
    本件事證明確，被告前開犯行洵堪認定。
二、被告前開犯罪事實一、部分所為竊盜，因脫免逮捕，而當場
    施以強暴犯行，係犯刑法第329條之準強盜罪。雖被告辯稱
    其此部分犯行係該當於刑法第328條第1項之強盜罪。惟按刑
    法第328條第1項之強盜罪係以行為人對被害人施以強暴、脅
    迫等非法方法，以壓抑被害人之意思自由，至使不能抗拒而
    取其財物或為財物之交付，為成立要件。本件被告係利用被
    害人乙○○下車進入超商購物，乘客甲○○亦下車在超商前
    抽菸，車內無人時，進入前開自小客車駕駛座將前開自小客
    車開走而竊取前開自小客車等情，業據證人甲○○於警詢及
    本院審理中供明在卷。證人甲○○於本院並供稱當時發現車
    子自己會移動，他距離車子約二至三步，就趕快跑去抓車子
    的門。亦即，本件被告係以行竊方式取得前開自小客車，而
    非以對被害人施以強暴、脅迫等非法方法，以壓抑被害人之
    意思自由，至使不能抗拒而取得前開自小客車。其所為尚與
    刑法第328條第1項強盜罪之構成要件不符。
        另查前開電擊棒係證人甲○○所任職之保全公司所核發
    之服勤器械，業據證人甲○○於警詢中供明在卷。前開電擊
    棒顯可壓制他人反抗，足以攻擊人身危及人生命、身體安全
    而可供兇器使用。被告持以強盜，核其犯罪事實二、所為部
    分係犯強盜罪而有刑法第321條第1項第3款（攜帶兇器犯罪
    ）之情形，而成立同法第330條第2項之加重強盜未遂罪（二
    、（一）部分）、第330條第1項之加重強盜罪（二、（二）
    、（三）部分）。
        公訴意旨雖認前開犯罪事實二、（一）部分應依刑法第
    326條第2項、第1項之加重搶奪未遂罪論處。惟按強盜罪只
    須本於壓制被害人之抗拒以強劫財物之意思，而施用強暴脅
    迫之手段者，即屬強盜之著手，雖未使被害人至於不能抗拒
    之程度，而於財物毫無所得，亦應論以強盜未遂罪，殊無因
    被害人未至於不能抗拒之程度，而將已著手之強盜行為，變
    異其罪質為搶奪罪之理；刑法強盜罪所稱「至使不能抗拒」
    云云，現實例採客觀說，認為祇須行為人行為之性質及當時
    存在之具體情狀，可資抑制被害人之抗拒者，即克相當，至
    被害人實際上有無抗拒，則非所問。苟行為人既已實施強暴
    脅迫行為，欲強劫財物，且其在客觀上不能謂未至不能抗拒
    之程度，縱被害人乘隙反抗，致使之強劫未逞，亦無解於強
    盜未遂之刑責。本件被告於本院供稱其持電擊棒進入前開超
    商店內即說要被害人把錢拿出來；證人庚○○於警詢時亦供
    稱被告進入超商口中念念有辭，因電擊棒聲音過大，他不知
    道被告說什麼，被告手持電擊棒呈欲搶劫物品狀態。亦即，
    本件被告顯係本於壓制被害人之抗拒以強劫財物之意思，而
    施用強暴之手段，已著手實施強盜行為，雖因被害人持鋁棒
    抗拒，而於財物毫無所得，亦應論以加重強盜未遂罪。起訴
    法條尚有未洽，應予變更。
        被告所犯前開犯罪事實二、之刑法第330條第2項之加重
    強盜未遂及第330條第1項之加重強盜犯行，均時間緊接，所
    犯構成要件相同之罪名，顯係出於概括之犯意反覆為之，為
    連續犯，應依刑法第56條之規定論以一連續加重強盜既遂罪
    ，並加重其刑。再被告有如事實欄所示之科刑及執行紀錄，
    有臺灣高等法院被告全國前案紀錄表及法務部刑案資料查註
    紀錄表在卷可查，其於五年以內再犯本件有期徒刑以上之罪
    ，為累犯，依刑法第47條規定加重其刑，連續加重強盜既遂
    罪部分並依法遞加重其刑。又被告所犯前開準強盜罪及連續
    加重強盜既遂罪二罪間罪名與犯罪構成要件不同，犯意各別
    ，應分論併罰。
        爰審酌被告有前科紀錄（有卷附臺灣高等法院被告全國
    前案紀錄表在卷可查），素行不佳，及其年輕力壯卻不思以
    正途賺取錢財，因缺錢花用即為前開犯行、所為犯罪行為之
    次數、取得財物之價值、被害人包括年輕女子及年逾七旬之
    老翁，犯罪所生危害非小，及其犯後均能坦承犯行，態度良
    好等一切情狀，各量處如主文所示之刑，並定其應執行刑以
    示懲儆。
三、據上論斷，應依刑事訴訟法第299條第1項前段、第300條，
    刑法第56條、第330條第1項、第329條、第47條、第51條第
    5款，判決如主文。
4本案經檢察官丁○○到庭執行職務。
中　　華　　民　　國　　94　　年　　12　　月　　 6　　日
　　　　      刑事第二庭審判長法　官  鄭  文  祺
                              法  官  陳  賢  德
                              法  官  林  中  如
以上正本證明與原本無異。
如不服本判決，應於收受送達後10日內向本院提出上訴書狀（應
附繕本）。
　　　　　　　　　　　　　　　書記官  楊  宗  哲
中　　華　　民　　國　　94　　年　　12　　月　　6 　　日
附錄本案論罪科刑法條全文：
中華民國刑法第329條 (準強盜罪)
  竊盜或搶奪，因防護贓物、脫免逮捕或湮滅罪證，而當場施以
  強暴脅迫者，以強盜論。
中華民國刑法第330條
  犯強盜罪而有第321條第1項各款情形之一者，處7年以上有期
  徒刑。
  前項之未遂犯罰之。
